【裁判字號】    99,小抗,7
【裁判日期】    991117
【裁判案由】    給付管理費
【裁判全文】
臺灣板橋地方法院民事裁定               99年度小抗字第7號
抗  告  人  白雞山莊管理委員會
法定代理人  乙○○
相  對  人  甲○○
以上抗告人與相對人間請求給付管理費事件，對於本院板橋簡易
庭民國99年9 月10日所為裁定（99年度板小字第2401號），提起
抗告，本院裁定如下：
    主  文
原裁定廢棄。
    理  由
一、按對於第一審小額裁判之上訴或抗告，非以其違背法令為理
    由，不得為之，民事訴訟法第436 條之24第2 項定有明文。
二、本件抗告意旨略以：(一)依民事訴訟法第1 條第1 項「以原就
    被」之規定，係原則性之概括法理。然則，攸關土地管轄之
    規定，應屬例外之規定。蓋以被告係屬原告之社區規約定義
    下之區分所有權人，因其擁有不動產，而系爭管理費之給付
    糾紛乃不動產所衍生，自應適用土地管轄。(二)按公寓大廈管
    理條例暨施行細則之相關條文，以及「白雞山莊公寓大廈住
    戶規約」條款之規範下，全體區分所有權人、無權占有人及
    住戶均有遵守之義務，又按系爭規約第18條：「有關區分所
    有權人，管理委員會或利害關係人間訴訟時，應以管轄本公
    寓大廈所在地之板橋地方法院為第一審法院…」訂有明文，
    此乃揭示訴訟經濟且利於遏止爭訟時疲於奔命之明載。為此
    ，爰請求廢棄原裁定等語，堪認已表明原裁定所違背之法令
    及具體內容，暨依訴訟資料可認為原裁定有違背法令之具體
    事實，其抗告為合法，合先敘明。
三、按事件管轄權之有無，乃法院應依職權調查之事項。又依一
    定之事實，足認以久住之意思，住於一定之區域者，即為設
    定其住所於該地，為民法第20條所明定，故住所並不以登記
    為要件。至戶籍法為戶籍登記之行政管理規定，戶籍地址乃
    係依戶籍法所為登記之事項，戶籍地址並非為認定住所之唯
    一標準，倘有客觀之事證，足認當事人已久無居住該原登記
    戶籍之地域，並已變更意思以其他地域為住所者，即不得僅
    憑原戶籍登記之資料，一律解為其住所（最高法院93年度台
    抗字第393 號裁定要旨、97年度台抗字第118 號裁定要旨參
    照）。次按民事訴訟法第1 條第1 項規定：「訴訟，由被告
    住所地之法院管轄。被告住所地之法院不能行使職權者，由
    其居所地之法院管轄。訴之原因事實發生於被告居所地者，
    亦得由其居所地之法院管轄。」。經查：本件相對人之戶籍
    地址固設於「臺北市○○區○○路54號」，有原審職權查詢
    個人基本資料表1 份在卷可稽。惟依原審卷附相對人於99年
    6 月25日、99年6 月29日所提出之民事異議狀，均已明確記
    載其住所為「台北縣三峽鎮○○路68之26號」；另相對人於
    原審所提民事委任狀，亦記載其住所為「台北縣三峽鎮○○
    路68之26號」；又本院99年度司促字第21534 號支付命令、
    原審99年9 月7 日調解期日通知書，經寄送「台北縣三峽鎮
    ○○路68之26號」址，亦皆經相對人親自簽收，有送達證書
    附卷可稽。至上開調解期日通知書，雖併寄相對人設於「臺
    北市○○區○○路54號」之戶籍址，然簽收者為某市議員之
    服務處人員，亦有送達證書在卷可稽。足認相對人之住所並
    不在其戶籍地，而係在「台北縣三峽鎮○○路68之26號」，
    故依民事訴訟法第1 條第1 項規定，本院自有管轄權。再按
    民事訴訟法第14條規定：「因關於財產管理有所請求而涉訟
    者，得由管理地之法院管轄。」。本件抗告人提起本件給付
    管理費之訴，乃關於財產管理有所請求而涉訟，且本院為管
    理地之法院，是依上開規定，本院亦有管轄權（臺灣高等法
    院暨所屬法院89年度法律座談會研討結果參照）。因此，原
    裁定僅以相對人甲○○之戶籍地址設於臺北市○○區○○路
    54號，不在本院管轄區域，逕認本院無管轄權，遽為抗告人
    不利之裁定，而將本件訴訟裁定移轉台灣士林地方法院，即
    難謂無適用法規顯有錯誤之裁判違背法令之情事。從而，抗
    告意旨指摘原裁定不當，求予廢棄，為有理由。
四、據上論結，本件抗告為有理由，並依民事訴訟法第436 條之
    32第3項、第492 條，裁定如主文。
中    華    民    國    99    年    11    月    17    日
            民事第一庭  審判長  法  官  李世貴
                                法  官  陳翠琪
                                法  官  黃信樺
以上正本係照原本作成
本裁定不得再抗告
中    華    民    國    99    年    11    月    17    日
                                書記官  李佳靜

司法院資訊處製作；財團法人民間司法改革基金會備份。
